臺灣臺南地方法院民事判決
111年度保險字第13號
原      告  華南產物保險股份有限公司

法定代理人  陳文智  
訴訟代理人  蘇嘉維  
            卓定豐  
被      告  王梅蓉  
訴訟代理人  陳建誌律師 
上列當事人間請求確認債權不存在事件，經本院於民國111年10
月17日言詞辯論終結，判決如下：
    主      文
確認被告對原告就編號0000-00000000-0號保險契約之債權（即
原告依據上開保險契約應給付予被告王梅蓉之保險金新臺幣190
萬4,000元）不存在。
訴訟費用由被告負擔。
    事實及理由
壹、程序方面：
一、訴狀送達後，原告不得將原訴變更或追加他訴。但請求之基
    礎事實同一者，不在此限；原告於判決確定前，得撤回訴之
    全部或一部，民事訴訟法第255條第1項第2款、第262條第1
    項分別定有明文。本件原告起訴時原以王梅蓉、張睿宸為被
    告，並聲明：「確認被告王梅蓉、張睿宸對原告就編號0000
    -00000000-0號保險契約（下稱系爭保險契約）之債權（即
    原告依據系爭保險契約應給付予被告王梅蓉之保險金新臺幣
    （下同）190萬4,000元，下稱系爭債權)之連帶債權不存在
    」，嗣於民國111年6月21號具狀撤回對張睿宸之起訴，並變
    更聲明為：「確認被告王梅蓉對原告之系爭債權不存在。」
    (見本院卷第43頁)。經核原告上開所為訴之變更及訴之撤回
    ，請求之基礎事實同一，與上開法條規定之情形相符，應予
    准許。
二、確認法律關係之訴，非原告有即受確認判決之法律上利益者
    ，不得提起之，民事訴訟法第247條第1項前段定有明文。所
    謂即受確認判決之法律上利益，係指法律關係之存否不明確
    ，原告主觀上認其在法律上之地位有不安之狀態存在，且此
    種不安之狀態，能以確認判決將之除去者而言（最高法院52
    年台上字第1240號判決意旨參照）。本件原告主張被告就系
    爭保險契約之系爭債權不存在乙節，為被告所否認，則系爭
    債權是否存在，即陷於不明確之狀態，致原告在法律上之地
    位有不安之狀態存在，而此種不安之狀態得以確認判決將之
    除去，揆諸前揭說明，原告提起本件確認之訴，即有受確認
    判決之法律上利益，合先敘明之。
貳、實體方面： 
一、原告起訴主張：
    被告王梅蓉於110年6月以車牌號碼000-0000號車輛(下稱系
    爭車輛)向被告投保汽車車體損失保險乙式之保險契約(編號
    0000-00000000-0號)，保險期間自110年6月20日至111年6月
    20日。不料被告竟將系爭車輛寄於「裳悅跑車出租」公司作
    為出租車輛，由張睿宸所承租使用。張睿宸於110年7月3日2
    1時32分許，駕駛系爭車輛行經高雄市鳳山區台88東向1KM處
    時，因失控而自撞護欄，致系爭車輛受損，維修費用為190
    萬4,000元。被告王梅蓉擅自將系爭車輛寄於「裳悅跑車出
    租」公司作為出租車輛並出租予張睿宸，已違反系爭保險契
    約華南產物汽車車體損失保險乙式(自用)第5條第1項第1款
    之約定，故不予理賠被告系爭車輛維修費用190萬4,000元等
    語。爰依法提起本件訴訟，請求確認被告王梅蓉對原告之系
    爭債權不存在。並聲明：如主文第1項所示。
二、被告則以：
    系爭車輛乃為被告前夫即訴外人陳建聞借予張睿宸使用，並
    非出租予張睿宸使用，故未違反系爭契約第5條第1項第1款
    之約定，被告王梅蓉依系爭保險契約法律關係得請求原告給
    付系爭車輛之損害保險金190萬4,000元，原告之主張為無理
    由等語置辯。並聲明：請求駁回原告之訴。
三、本院得心證之理由：
  ㈠原告主張被告王梅蓉於110年6月以系爭車輛向被告投保汽車
    車體損失保險乙式系爭保險契約，保險期間自110年6月20日
    至111年6月20日。張睿宸於110年7月3日21時32分許，駕駛
    系爭車輛行經高雄市鳳山區台88東向1KM處時，因失控而自
    撞護欄，致系爭車輛受損等情，業據原告提出高雄市政府警
    察局交通事故當事人登記聯單、道路交通事故現場圖、現場
    照片、系爭保險契約保單為證（見高雄地院審保險卷第21頁
    至第35頁），且為被告所不否認，是原告主張之上開事實，
    堪信為真實。
  ㈡系爭保險契約第5條第1項第1款約定：被保險汽車因下列事項
    所致被保險汽車之毁損滅失，非經本公司書面同意加保者外
    ，本公司不負賠償責任：一、在出租予人或有償載運乘客或
    貨物、出售、附條件買賣、出質、留置權等債務關係存續期
    間所發生之毁損滅失等情，有華南產物汽車車體損失保險乙
    式（自用）契約附卷可查（見卷第97頁）。本件原告主張被
    告將系爭車輛出租「裳悅跑車出租」公司作為出租車輛，並
    出租予張睿宸，造成系爭車輛受損，依據系爭保險契約第5
    條第1項第1款之約定，不負賠償責任等情，為被告所否認，
    並以上開情詞置辯。經查：
  ⒈觀諸張睿宸於系爭車輛發生碰撞之際，所製作之高雄市政府
    警察局交通警察大隊交通分隊道路交通事故談話紀錄表，其
    中電話欄上方有警方記載之「盧租車co」等語（見高雄地院
    審保險卷第99頁）。張睿宸雖於本院審理時證述：伊當時因
    疫情放假，向陳建聞表示要借車子載朋友到墾丁玩，後來陳
    建聞便將系爭車輛開到伊家中給伊等語。惟依張睿宸於本院
    審理時證述：其撞毀系爭車輛，目前尚未賠償朋友車主，係
    因在等保險判定，要等保險全部處理完畢，再討論要賠償朋
    友多少錢等語（見卷第138頁）。足徵，原告是否依據系爭
    保險契約賠償被告系爭車輛之保險金，與張睿宸間有利害關
    係存在，是以張睿宸證詞是否真實可信，即屬有疑。
  ⒉又證人張睿宸雖於本院審理時證述：其未曾於製作筆錄時向
    警察稱有向盧租車的事情，警察也沒有問過伊有無向別人租
    車等語（見卷第138頁）。惟本院函詢高雄市政府警察局交
    通警察大隊有關上開道路交通事故談話紀錄表，其中警方記
    載之「盧租車co」等語，係指何意？經高雄市政府警察局交
    通警察大隊函覆本院：「盧租車co」，正確應為「盧租車00
    」，因BHV-9872號車駕駛人及乘客自稱，該車是向盧00租的
    ，員警先予登記在談話紀錄表右上角，做為返隊查詢之用等
    情相違（見卷第105頁）。顯見，張睿宸於撞毀系爭車輛製
    作筆錄之際，尚未思及若據實回答系爭車輛係向他人租車而
    來，原告依據系爭保險契約拒絕賠償被告系爭車輛損失之保
    險金，張睿宸需全額賠償系爭車輛之不利益，才會於製作警
    詢筆錄時向警察稱，系爭車輛係向盧00租車而來。是以，證
    人張睿宸於本院審理時證述其係向陳建聞借車，而非向盧00
    租車一節，原告是否依據系爭保險契約賠償被告，與證人張
    睿宸有相當之利益關係，證人張睿宸所為證言難免有偏頗之
    虞，自難僅憑其上開證言遽為有利被告之認定。從而原告主
    張張睿宸係向盧00租車而駕駛系爭車輛一節，係屬有據，自
    為可採。
  ⒊承上，被告違反系爭保險契約第5條第1項第1款之約定，將系
    爭車輛出租予他人，使張睿宸係向盧00租車，而駕駛系爭車
    輛造成車損，原告依據系爭保險契約第5條第1項第1款之約
    定，對於系爭車輛190萬4,000元之損害，得不予理賠。故被
    告依系爭保險契約對於原告之190萬4,000元保險金請求權不
    存在。
四、綜上所述，被告依據系爭保險契約對於原告之190萬4,000元
    保險金請求權不存在。從而，原告依據民事訴訟法第247條
    第1項前段規定請求確認如訴之聲明所示，為有理由，應予
    准許。　　
五、本件為判決之基礎已臻明確，兩造其餘之攻擊防禦方法及訴
    訟資料經本院斟酌後，核與判決不生影響，無一一論述之必
    要，併予敘明。
六、訴訟費用負擔之依據：民事訴訟法第78條。　　
中　　華　　民　　國　　111 　年　　11　　月　　7 　　日
                  民事第五庭    法  官　葉淑儀  
以上正本係照原本作成。
如對本判決上訴，須於判決送達後20日內向本院提出上訴狀。
如委任律師提起上訴者，應一併繳納上訴審裁判費。
中　　華　　民　　國　　111 　年　　11　　月　　14　　日
                                書記官　吳昕韋